【裁判字號】    98,訴,2656
【裁判日期】    990318
【裁判案由】    綜合所得稅
【裁判全文】
臺北高等行政法院判決
                                      98年度訴字第2656號
                                    99年3 月11日辯論終結
原      告  甲○○
訴訟代理人  卓隆燁會計師
複代理人    何嘉容會計師
被      告  財政部臺北市國稅局
代  表  人  乙○○（局長）
訴訟代理人  丙○○
            丁○○
上列當事人間綜合所得稅事件，原告不服財政部中華民國98年10
月19日台財訴字第09800401390 號訴願決定（案號：第00000000
號），提起行政訴訟，本院判決如下：
    主  文
原告之訴駁回。
訴訟費用由原告負擔。
    事實及理由
一、事實概要：
    原告民國（下同）93及94年度綜合所得稅結算申報，經法務
    部調查局臺北市調查處（下稱臺北市調查處）及被告查獲原
    告漏報取自永達保險經紀人股份有限公司（下稱永達公司）
    薪資所得分別為新臺幣（下同）600,000 元、600,000 元，
    被告乃併同查得漏報扶養親屬陳余碧霞93年利息所得6,038
    元，歸戶核定原告93及94度綜合所得總額為7,567,952 元、
    6,188,510 元，補徵應納稅額120,000 元、87,260元，並按
    93及94年度所漏稅額181,811 元、147,260 元，依有無依規
    定開立之扣繳憑單分別處以0.2 及0.5 倍之罰鍰計93年度90
    ,362元、94年度73,630元。原告就取自永達公司薪資所得及
    罰鍰處分不服，申請復查，經被告以98年4 月17日財北國稅
    法二字第0980214922號復查決定書（下稱原處分）駁回其復
    查之申請，未獲變更，原告仍表不服，提起訴願，經訴願決
    定撤銷原處分關於罰鍰部分，由被告另為處分，其餘部分駁
    回，原告猶表不服，遂向本院提起行政訴訟。
二、本件原告主張：
  (一)有關本件司法機關調查及行政機關認定之經過及結果：
    1.臺北市調查處扣押相關物品及詢問後，認為應行移送偵查
      ，遂以96年1 月9 日肆字第09643004590 號移送書移送偵
      辦。
      經查本件臺北市調查處移送函原認定「吳文永係永達保險
      經紀人股份有限公司（下稱永達公司，址設臺北市中山區
      ○○○路2 段79號5 樓）負責人，明知員工購車係私人支
      出，與業務無關，竟基於幫助自己及他人逃漏稅捐之概括
      犯意，自92年起，規定公司業績達MDRT（百萬圓桌會員，
      年薪至少250 萬元）者或處經理級以上人員（以下統稱員
      工），每人每年可以『公務車租賃』方式與和車公司或格
      上公司等租賃車商配合，申請租賃車輛1 輛以上，業務員
      與租賃車商確認車價無誤後，先繳交車價20% 或30% 公務
      車輛保證金，匯入永達公司於彰化銀行總部分行所開設00
      00-00-00000-000 號帳戶，並要求業務員與租賃車商簽署
      『公務車輛申請暨扣薪同意書』、『公務車輛租賃附屬契
      約』等文件，俟業務員與車商辦妥簽約及對保等相關事宜
      後，車商即檢附前述文件，向永達公司財務部申請保證金
      及每月車輛租金給付，名義上該車輛係屬永達公司所有，
      惟每月租金卻由永達公司業務員個人薪資所得中直接扣取
      ，使業務員薪資所得相對減少。至租賃期滿（租賃期限為
      1 至2 年），永達公司便無條件將前述承租車輛所有權移
      轉給業務員，幫助業務員逃漏個人綜合所得稅之；永達公
      司以前述方式幫助員工元家雄及毛榮彩等人逃漏92年至94
      年度個人綜合所得稅分別為974 萬9,483 元、1 億7 千35
      8 萬1,317 元、2 億7 千695 萬1,484 元，共計逃漏個人
      綜合所得稅4 億6 千28萬2,284 元；另永達公司將前述員
      工租賃車輛所支付保證金單據，持向稅捐機關申報公司營
      業費用，逃漏92年至94年公司營利事業所得稅額分別為67
      9 萬3 千元、7,301 萬7,650 元、7,634 萬3,350 元，共
      計逃漏營利事業所得稅額1 億5,615 萬4 千元，足生損害
      於稅捐機關賦稅核課之正確性。」而依刑事訴訟法以臺北
      市調查處96年1 月9 日肆字第09643004590 號移送書，將
      案件移送臺灣臺北地方法院檢察署（下稱臺北地檢署）偵
      查。
    2.臺北地檢署就本件案關事實之租稅法律適用及實務，經詢
      稅捐稽徵機關意見，依最高行政法院89年度判字第699 號
      判決要旨，嗣後課稅事實資料未變，稅捐稽徵機關要難憑
      藉新見解重為處分。
      (1)查臺北地檢署就案關事實之租稅法律適用及實務，業以
        96年3 月9 日北檢大歲96偵2347字第16209 號函詢被告
        機關意見：「三、另若有公司員工以公司名義購買車輛
        ，分期價金則由公司按月於員工薪資中扣除，公司並以
        扣除車價後之給付總額填製公司員工薪資所得扣繳憑單
        ，據以向稅捐機關申報年度營利事業所得稅；該公司員
        工亦以此較低之薪資總額申報綜合所得稅（例：員工薪
        資每月10萬元，購車款每月2 萬元，扣繳憑單填置該員
        工年度薪資96萬元）之事實，上開案例於  貴局稽查實
        務上，是否曾認定有違法逃漏稅捐之態樣？並請檢附認
        定之理由及依據。」
      (2)承上，經被告研議後，以96年6 月5 日財北國稅審二字
        第0960201843號函復：「三、前揭財政部95年函釋規定
        ，保險公司之保險業務員為所屬公司招攬保險業務而發
        生之必要費用，可由保險公司依營利事業所得稅查核準
        則（以下簡稱查核準則）有關規定依其費用性質檢據核
        實列報。所謂『與經營業務有關之損費』，依所得稅法
        第38條及行政法院相關判決規定，乃指公司之營業行為
        ，屬本身經營之業務之一或與本身業務有直接關聯而言
        ，先予敘明。四、保險經紀公司之員工，如為所屬公司
        招攬業務而以公司名義購置車輛（即車輛所有權登記為
        公司之財產），則其分期給付車商之價金，係公司取得
        該資產代價之部分，自非屬保險經紀公司之營業費用。
        該公司應以該資產之實際成本，按所得稅法及查核準則
        規定之方法以及耐用年數計提折舊。另該員工如係以公
        司名義租賃車輛，其分期給付車商之租金（不含保證金
        ），得依查核準則第74條第3 款第2 目之5 規定認屬為
        交通費，依首揭財政部95年函釋規定，應由保險經紀公
        司檢據核實列報，尚不宜約定由保險業務員自行吸收或
        負擔。至員工如以員工自己名義租購車輛，則該扣付款
        應視為員工基於僱傭關係而取得之各種補助費或給與，
        故保險經紀公司應以薪資支出列支，並依法併同員工薪
        資所得依率扣繳稅款。」，即知本件公司租用車輛供員
        工使用之各項作業內容、文據及資金給付之各項事實均
        已查明，並依前揭規定核定應由保險經紀公司檢據核實
        將租金列報屬交通費之性質，不應屬保險業務員之薪資
        所得。
    3.臺北地檢署檢察官(96 年度偵字2347號) 偵查後，以「難
      認被告有因此而使員工薪資名目減少而幫助該等員工逃漏
      個人綜合所得稅情事」而為不起訴處分。
      (1)經臺北地檢署檢察官偵查永達公司負責人有無以公司租
        用租賃車之名，掩飾員工私人購車與業務無關，以達幫
        助員工逃漏個人綜合所得稅及逃漏永達公司營利事業所
        得稅之目的時，業就「業務拓展費於開始租用租賃車前
        ，是如何發放給業務員？」、「92年開始以租賃車提供
        給員工使用，業務拓展費如何編列？」、「就保險業務
        而言，永達公司將業務拓展費列為薪資或另立名目？」
        、「業務拓展費的支付，是併同薪資發放還是屬薪資的
        一部分？」、「永達公司於96年以前，業務拓展費包含
        在傭酬之內，永達公司就員工薪資的成本是否包含業務
        拓展費？」、「你所稱將業務拓展費包含在員工酬庸，
        是指實報實銷的業務拓展費，還是依據員工業績核定業
        務拓展費？」、「所租賃的車輛是否都是新車？」、「
        車輛的選擇由公司決定或個人決定？」、「車輛的租金
        有無統一標準？」、「車輛租金的給付，由何人支付？
        」、「92至95年間是否有員工薪資提領後交給公司，再
        由公司支付給車商的情形？」、「員工業務拓展費的額
        度，有無統一的計算標準？」、「車商來接洽時是如何
        告知支付租賃車費用的方式？」、「員工使用租賃車，
        與車商洽辦的流程為何？」、「租賃車的付費方式為何
        ？」、「使用租賃車的員工是否需要付費？」、「你是
        如何向車商詢價？」、「永達保險公司員工使用租賃車
        應支付的款項若干？名目為何？」、「永達公司應支付
        車商那些費用？」、「永達公司與車商關係為何？」、
        「永達公司員工與車商關係為何？」、「業務拓展費與
        薪資有何不同？」、「永達保險公司之會計帳目如何區
        別業務拓展費與薪資？」、「永達公司員工有無同時租
        賃多數車輛情形？」等訊問在案，有訊問筆錄附卷可稽
        ，至臺北市調查處調查時所詢：「既為公司租用之公務
        車，租賃到期後，是否即由公司以差額向車行購入作為
        公司之資產？」、「既然永達公司租用之公務車，租車
        之保證金、每月之租金由公司支付，何以永達公司員工
        需簽署『公務車輛申請暨扣薪同意書』及『公務車輛租
        賃附屬契約』等文件？」等，臺北地檢署檢察官亦均瞭
        解詳細案情，先予敘明。
      (2)嗣後臺北地檢署檢察官就臺北市調查處移送書之涉嫌事
        實，依訊問筆錄及移送書內相關事證偵查後，認定「永
        達公司業務人員傭酬，已包含所有業務拓展費用，全額
        列入薪資所得而非執行業務所得，因招攬保險業務而發
        生之業務發展費用理應列報公司營業費用，永達公司自
        業務人員薪資中調整，亦即車輛租金由員工傭酬中扣除
        ，由租賃車商提供租金發票向永達公司請款，由永達公
        司統一支付車輛租金。難認被告有因此而使員工薪資名
        目減少而幫助該等員工逃漏個人綜合所得稅情事。」此
        與永達公司對原告等業務同仁採利潤中心之薪酬制度結
        算薪資所得方式一致。
    4.依最高行政法院32年判字第18號判例，被告應以臺北地檢
      署96年度偵字2347號偵查之不起訴處分認定事實，且依最
      高行政法院89年度判字第699 號判決要旨，嗣後課稅事實
      資料未變，要難憑藉新見解重為處分。
      (1)按「行政罰與刑罰之構成要件雖有不同，而刑事判決與
        行政處分，亦原可各自認定事實，惟認定事實須憑證據
        ，倘無證據足資認定有堪以構成行政罰或刑罰要件之事
        實存在，即不得僅以推測之詞予人處罰，則為二者所應
        一致。」乃最高行政法院75年度判字第309 號判例規定
        ，即行政法與刑法雖畛域不同，構成要件各別，司法機
        關與行政機關可各本於權責依法審理認定，兩者並無必
        然關係，惟按最高行政法院32年判字第18號判例：「司
        法機關所為之確定判決其判決中已定事項若在行政上發
        生問題時則行政官署不可不以之為既判事項而從其判決
        處理此為行政權與司法權分立之國家一般通例」基於刑
        事司法機關（如地方法院檢察署）調查證據之程序，其
        認定事實須達到超越合理懷疑之程度，遠較行政機關調
        查證據為周延，則行政機關亦應尊重已生實質確定力之
        不起訴處分所認定之事實，有財政部96年11月2 日台財
        訴字第09600301210 號訴願決定書益證。
      (2)查本件系爭事項業經臺北地檢署檢察官偵查事證及其不
        起訴處分書之認定，徵諸前揭最高行政法院32年判字第
        18號判例，行政官署應以之為既判事項而從其判決處理
        此為行政權與司法權分立之國家一般通例，且該事實之
        租稅法上之適用亦經被告機關核認：「四、……該員工
        如係以公司名義租賃車輛，分期給付車商之租金（不含
        保證金），得依查核準則第74條第3 款第2 目之5 規定
        認屬為交通費，依首揭財政部95年函釋規定，應由保險
        經紀公司檢據核實列報，尚不宜約定由保險業務員自行
        吸收或負擔。」在案，依最高行政法院89年度判字第69
        9 號裁判要旨：「納稅義務人依所得稅法規定辦理結算
        申報而經該管稅捐稽徵機關調查核定之案件，如經法定
        期間而納稅義務人未申請復查或行政爭訟，其查定處分
        即告確定。嗣稽徵機關如發見原處分確有錯誤短徵情事
        ，為維持課稅公平原則，並基於公益上之理由，雖非不
        可自行變更原確定之查定處分，而補徵其應徵稅額，然
        此之所謂發見確有錯誤短徵，應係指原處分確定後發見
        新事實或新課稅資料，足資證明原處分確有錯誤短徵情
        形者而言。如其課稅事實資料未變，僅因嗣後法律見解
        有異，致課稅之標準有異時，按諸中央法規標準法第十
        八條從新從優原則之法理，即不得就業經查定確定之案
        件，憑藉新見解重為較原處分不利於當事人之查定處分
        。」，其課稅事實資料未變，要難憑藉新見解重為處分
        。
  (二)有關核定短報薪資所得93及94年度分別為600,000 元及600,
    000 元部分：
    1.永達公司對原告等業務同仁之薪酬係採獎金制度，以各項
      績效計算之個人薪酬及組織報酬，而組織報酬係以支應歸
      屬利潤中心之各項必要業務費用，故原告薪資所得為個人
      薪酬及組織報酬減除支應歸屬利潤中心之各項必要費用後
      餘額，二項之合計數。
      (1)查永達公司對原告等業務同仁之薪酬係採獎金制度（無
        固定之底薪），薪酬計算連結利潤中心制，先就各項績
        效（包括個人業績、組業績、處業績）之達成率，按不
        同成數及公式，計算初年度服務報酬及續年度服務報酬
        等個人薪酬部分，暨舉績報酬、達成報酬、超額報酬、
        推介報酬、組輔導報酬、處輔導報酬等組織報酬部分，
        而組織報酬係用以支應此利潤中心之各項必要業務費用
        ，如車位、影印機及公務車輛等租金、辦公用之各項文
        具、電腦耗材、印刷影印及書報雜誌等文具用品、郵資
        及通訊費用等郵電費、運費、交通及住宿等差旅交通、
        訓練費、設備修繕及維護等修繕費、廣告費用、餐敘、
        禮儀及饋贈等交際費、會議費、雜項購置、全員團康、
        聚餐活動等職工福利，組織報酬係用以支應各利潤中心
        之各項業務發展費用，非屬個人之報酬，業務發( 拓)
        展費用額度（即百分比）僅係讓從業人員有一參考標準
        ，預期其可能之報酬，惟仍以實際發生數為主，其支應
        有餘則屬該利潤中心主管之激勵酬勞，因組織報酬為變
        動數，故有部分月份可達成公司設定之標準，部分無法
        達成，此即為制度之激勵作用，是薪資所得包括個人薪
        酬及組織報酬減除支應歸屬利潤中心之各項必要費用後
        之組織激勵酬勞。此乃以業務人員為主常見之經營模式
        之一，即係連結績效衡量與薪酬制度，為一有效啟發並
        激勵同仁士氣之法則，並合於人性化之管理機制。目前
        亦無因採利潤中心之經營模式，而將認屬營利事業之營
        運( 業) 費用應列入為員工薪資所得，而悖於租稅中性
        原則，符合司法院釋字第385 號解釋：「憲法第19條規
        定人民有依法律納稅之義務，固係指人民有依據法律所
        定之納稅主體、稅目、稅率、納稅方法及納稅期間等項
        而負納稅義務之意，然課人民以繳納租稅之法律，於適
        用時，該法律所定之事項若權利義務相關連者，本於法
        律適用之整體性及權利義務之平衡，當不得任意割裂適
        用。」
      (2)承上，原告93年度薪資所得包括個人薪酬：初年度服
        務報酬2,465,932 元及續年度服務報酬136,370 元暨減
        除本項服務報酬之佣金支出359,822 元後，共計2,242,
        480 元，及組織激勵酬勞：達成報酬等組織報酬共計
        2,619,556 元，減除支應利潤中心之各項業務發展費用
        259,035 元及公務車租金550,000 元後，餘額合計1,81
        0,521 元，故結算後薪資所得為4,053,001 元（2,242,
        480 元+ 1,810,521 元），此乃原告實際取自永達公司
        之薪資所得，並非先自永達公司取得包含服務報酬應負
        擔之佣金支出及利潤中心應負擔公務車租金等營業費用
        之金額5,221,858 元（2,465,932 元+136,370元+2,619
        ,556元），再由永達公司扣取屬服務報酬應負擔之佣金
        支出及利潤中心營業費用共計1,168,857 元（359,822
        元+259,035元+550,000元）。
      (3)至原告94年度薪資所得包括個人薪酬：初年度服務報
        酬1,077,760 元及續年度服務報酬893,858 元暨減除本
        項服務報酬之佣金支出426,434 元後，共計1,545,184
        元，及組織激勵酬勞：達成報酬等組織報酬共計2,30
        1,476 元，減除支應利潤中心之各項業務發展費用350,
        185 元及公務車租金600,000 元後，餘額合計為1,351,
        291 元，故結算後薪資所得為2,896,475 元（1,545,18
        4 元+ 1,351,291 元），此乃原告實際取自任職公司之
        薪資所得，並非先自任職公司取得包含服務報酬應負擔
        之佣金支出及利潤中心公務車租金等營業費用之金額4,
        273,094 元（1,077,760 元+893,858+2,301,476元），
        再由任職公司扣取屬服務報酬應負擔之佣金支出及利潤
        中心營業費用共計1,376,619 元（426,434 元+ 350,18
        5 元+600,000元），敬請鑒察。
    2.稅法上所稱之薪資所得，一般係指因僱傭契約所獲致之報
      酬，由於報酬純粹因為服勞務而獲致，勞務提供者本身不
      負工作成敗責任，因此不須提供勞務以外之成本來完成工
      作，即不應將薪酬計算過程中，屬績效衡量因素且非屬受
      僱人實際領受之營業費用涵蓋於受僱人之所得中，本件系
      爭公務車，乃原告任職公司為協助業務員利於執行業務推
      展，規定處經理級以上人員或業績較優同仁（業務發( 拓
      ) 展費之使用對象相同）得申請保管公務租賃車輛，公務
      車租金由任職公司支付且屬任職公司營業費用，要非屬原
      告薪資所得。
      (1)按「個人之綜合所得總額，以其全年下列各類所得合併
        計算之：……第三類：薪資所得：凡公、教、軍、警、
        公私事業職工薪資及提供勞務者之所得：一、薪資所得
        之計算，以在職務上或工作上取得之各種薪資收入為所
        得額。二、前項薪資包括：薪金、俸給、工資、津貼、
        歲費、獎金、紅利及各種補助費。但為雇主之目的，執
        行職務而支領之差旅費、日支費及加班費不超過規定標
        準者，及依第4 條規定免稅之項目，不在此限。」為所
        得稅法第14條第1 項第3 類第1 款及第2 款所明定。另
        按民法第482 條「稱僱傭者，謂當事人約定，一方於一
        定或不定之期間內為他人服勞務，他方給付報酬之契約
        。」規定，茲此，前揭所得法稅上所稱之薪資所得，應
        係指因僱傭契約所獲致之報酬，由於該報酬純粹係因為
        服勞務之獲致，勞務提供者本身不負工作成敗責任，因
        此原則上不須提供勞務以外之成本來完成工作，所得之
        金錢應全部列為所得，此參諸大院91年度訴字第5391號
        判決內容是證。
      (2)次按「保險業務員因為所屬公司招攬保險業務而發生之
        文具用品費、差旅費、郵電費、印刷費及廣告費、交際
        費、訓練費、交通及油料費等，依據現行所得稅法規定
        ，其屬保險公司之營業費用者，可由保險公司依營利事
        業所得稅查核準則有關規定檢據依費用性質核實列報，
        不宜約定由保險業務員自行吸收或負擔，並併同薪資給
        付，成為業務員薪資之一部分，而由保險公司逕以『薪
        資支出』科目列支。」乃財政部95年6 月28日台財稅字
        第09504063430 號函釋（下稱95年函釋）所明定。茲此
        ，凡屬營利事業之營業費用者，應依所得稅法及營利事
        業所得稅查核準則有關規定檢具憑證列報，換言之，倘
        支付與業務有關之成本或費用者，應屬雇用人之營業費
        用，非屬受雇人之薪資所得，是符前揭大院見解，要難
        僅以付款人、使用人或( 及) 保管人為保險業務員，而
        認定屬私人用途，應無疑義。
      (3)經查本件系爭公務車，乃原告之任職公司為協助業務員
        利於執行業務推展，規定處經理級以上人員或業績較優
        同仁（業務發( 拓) 展費之使用對象相同）得申請保管
        公務租賃車輛乙部，應屬原告招攬保險業務之必要工具
        ，參酌財政部79年7 月4 日台財稅第790178955 號函釋
        ：「至營業人租用汽車載運員工上下班，係屬購買供本
        業或附屬業務使用之勞務，其有關之進項稅額，除依上
        開規定不得扣抵外，應准予扣抵。」規定意旨，足資說
        明營利事業租賃車輛供公務使用而支付之租金係屬經營
        必要之成本費用，亦得由財政部54台財稅發第0190號函
        釋「××公司因未備交通工具，經購買車票交由通勤員
        工搭乘交通工具之用，此種情形係因執行工作必須支付
        按實報銷之費用，免予合併薪資所得扣繳稅款。」規定
        是證。是依前揭財政部95年函釋及大院見解，該支出係
        屬原告任職公司非薪資支出之營業費用，自不應核認為
        原告之薪資所得。惟被告機關僅以每月車輛租金及保證
        金係由原告分別自薪資中扣取支付及匯付、公務車輛申
        請書、員工還款同意書及系爭車輛租金支出與費用核銷
        辦法流程不同等為由，臆測原告承租車輛係私人支出，
        與公司業務無關，有違行政法院（改制為最高行政法院
        ）61年判字第70號判例：「認定事實，須憑證據，不得
        出於臆測，此項證據法則，自為行政訴訟所適用。」應
        予撤銷。
      (4)有關系爭公務租賃車輛租賃期滿之處理方式。依車輛租
        賃契約第三條保證金之約定：「承租人應於簽約時一併
        支付出租人如前所示之保證金，租賃期滿，車輛經出租
        人驗收取回後，保證金應扣除承租人應付而未付之費用
        後無息退還。」茲此，原告任職公司承租時支付約定之
        保證金，租賃期滿或提前終止租賃契約時，由出租人退
        還保證金，將車輛交還租賃公司，並無買回車輛，與一
        般租賃情形無異，有和車公司等函復臺北市調查處之說
        明供參。至租賃期滿後出租人如何處理租賃車輛係屬另
        一交易，縱由原保管人或其關係人購回，或係基於對車
        況及性能之瞭解，或其價格低於中古車行情，要難謂與
        一般商業情形有違。
    3.綜合所得稅原則上係採現金收付制，稱為收付實現原則，
      亦即綜合所得稅之核課，應僅對已實現之實際所得課稅，
      對於薪酬計算過程中，屬績效衡量因素且非屬受僱人實際
      領受之營業費用，不應涵蓋於受僱人之所得中。
      (1)依最高行政法院93年度判字第966 號裁判要旨，綜合所
        得稅之現金收付原則應僅對已實現之實際所得課稅，縱
        計算所得時係按員工擬制收入減除擬制費用支出方式表
        達，仍應以實際獲取金額認列為員工薪資所得，而非以
        擬制收入為員工薪資所得，參諸財政部對靠行制度之相
        關函釋（67年3 月25日台財稅第31997 號函、71年12月
        10日台財稅第38935 號函、74年6 月21日台財稅第1795
        4 號函、76年3 月2 日台財稅第7576785 號函、79年4
        月3 日台財稅第790021143 號函、84年7 月20日台財稅
        第841636379 號函）規定，將靠行車主創造之營業收入
        擬制為車行之收入，又將靠行車主之費用支出擬制為車
        行之費用支出，而以靠行車主實際獲利擬制為車行給付
        予靠行車主之薪資所得，另最高行政法院97年度判字第
        34號判決：「另外該合約書還同時約定，費用應交由志
        明公司報銷，而上訴人在原審法院提出之費用單據，被
        上訴人雖謂：『該等費用為志明公司報，上訴人不得主
        張』云云，但依上開函釋所示，若志明公司有申報上開
        費用，則在計算其支付予上訴人之擬制『薪資所得』時
        ，仍應予以扣除。而此等費用申報之有無及金額多寡等
        事實，原審法院整以上二點，均未加以調查，即謂上訴
        人不得主張此等費用支出，同樣有判決不備理由之違法
        。」益證。
      (2)經查永達公司為協助同仁執行業務，特訂定車輛使用辦
        法，原告乃依該規定及公務車輛租賃作業流程向公司申
        請保管公務租賃車輛，由永達公司（承租人）、原告（
        保管人）及租賃車商（出租人）共同簽訂公務車輛租賃
        契約，由永達公司按期支付車輛租金，認列營業費用之
        車輛租金，依前揭綜合所得稅現金收付基礎之收付實現
        原則及財政部95年函釋規定，系爭車輛租金不應再歸併
        核定為原告之薪資所得。換言之，原告93年度薪資所得
        包括個人薪酬2,242,480 元，及組織激勵酬勞1,810,52
        1 元，故結算後薪資所得為4,053,001 元；至於94年度
        薪資所得包括個人薪酬1,545,184 元，及組織激勵酬勞
        1,351,291 元，故結算後薪資所得為2,896,475 元，此
        乃原告實際取自任職公司之薪資所得，依前揭收付實現
        原則，對於薪酬計算過程中，屬績效衡量因素且非屬受
        僱人實際領受之營業費用，不應涵蓋於受僱人之所得中
        。
  (三)綜上所述，本件案關事實經臺北地檢署偵查且原經被告認定
    系爭車輛租金認屬為交通費，應由永達公司檢據核實列報，
    原告薪資名目並未減少而有逃漏綜合所得稅之情事，依最高
    行政法院32年判字第18號判例及89年度判字第699 號判決，
    應予撤銷，為此，原告依據行政訴訟法第4 條第1 項規定，
    提起本件撤銷訴訟，並聲明求為判決：訴願決定及原處分（
    含復查決定）關於原告取自永達公司薪資所得部分均撤銷。
    訴訟費用由被告負擔。
三、被告則以：
  (一)按「薪資所得：凡公、教、軍、警、公私事業職工薪資及提
    供勞務者之所得：一、薪資所得之計算，以在職務上或工作
    上取得之各種薪資收入為所得額。二、前項薪資包括：薪金
    、俸給、工資、津貼、歲費、獎金、紅利及各種補助費。…
    …」為行為時所得稅法第14條第1 項第3 類第1 款及第2款
    所明定。次按「涉及租稅事項之法律，其解釋應本於租稅法
    律主義之精神，依各該法律之立法目的，衡酌經濟上之意義
    及實質課稅之公平原則為之。」為司法院釋字第420 號所解
    釋。又「租稅法所重視者，應為足以表徵納稅能力之經濟事
    實，而非其外觀之法律行為，故在解釋適用稅法時，所應根
    據者為經濟事實，不僅止於形式上之公平，應就實質上經濟
    利益之享受者予以課稅，始符實質課稅及公平課稅之原則。
    」、「有關課徵租稅構成要件事實之判斷及認定，自亦應以
    其實質上經濟事實關係及所產生之實質經濟利益為準，而非
    以形式外觀為準，否則勢將造成鼓勵投機或規避稅法之適用
    ，無以實現租稅公平之基本理念及要求。」改制前行政法院
    81年度判字第2124號及82年度判字第2410號判決可資參照。
  (二)本件原告93、94年度綜合所得稅結算申報，原列報取自永達
    公司薪資所得4,053,001 元、2,896,475 元，經被告依臺北
    市調查處通報資料，查獲原告尚漏報取自永達公司薪資所得
    600,000 元、600,000 元，乃歸課核定原告93、94年度取自
    永達公司薪資所得為4,653,001 元、3,496,475 元，併課原
    告93、94年度綜合所得稅。
  (三)茲就本案永達公司藉租賃車輛之名義，將扣取員工薪資，改
    以永達公司租金支出列報，以薪資淨額列報員工所得，系爭
    車輛租金實質上係原告之薪資所得之情形，分述如下：
    1.本件原告93及94年度任職於永達公司，該公司於93年2 月
      17日與和運租車股份有限公司（下稱和運公司）簽訂「車
      輛租賃契約」（租賃期間自93年2 月22日起至95年2 月21
      日止） ，約定由和運公司出租汽車1 輛（廠牌型式為：T
      OYOTA PREVIA 2.4；牌照號碼為：DD-6871 ）予永達公司
      ，每月租金為50,000元，車輛保證金為380,000 元，並由
      原告擔任車輛保管人，實際使用及保管系爭車輛。經臺北
      市調查處及被告查得前開車輛每月租金，係由永達公司墊
      付予和運公司，以「營業費用－租金支出」科目列帳，並
      從原告薪資中扣取，再以應發放之薪資總額扣除車輛租金
      後之淨額，列報原告之薪資費用。93、94年度永達公司以
      租賃車輛之名義，扣取原告計600,000 元、600,000 元，
      原告亦以扣除車輛租金後之薪資淨額列報其薪資所得，有
      原告與車商簽署「車輛租賃契約」、「車輛買賣契約書」
      、「公務汽車申請暨使用切結書」、和運公司銷售汽車開
      立之統一發票及員工支付車輛租金薪資扣款彙整表等資料
      （詳審查報告第138-150 、161 頁）可稽。
    2.依永達公司「公務車輛租賃作業流程」第4 款及第5 款規
      定：「保證金匯入指定帳戶後，通知租賃車商進行簽約（
      公務車輛申請暨扣薪同意書及公務車輛租賃附屬契約）及
      對保等相關事宜。」及「租賃車商檢附『公務車輛申請暨
      扣薪同意書』及第3 款之『公司帳戶存款報告單』向總公
      司財務部申請保證金之支付。」可見永達公司於扣取車輛
      租金前，仍須事先取得員工之同意。次依永達公司財務經
      理李忠約於臺北地檢署證稱：「業務拓展費由員工檢具單
      據向公司申報後才發放，薪資則直接發放。」及永達公司
      「公務車輛使用辦法」第7 條：「因使用公務車輛所衍生
      之油料、修繕或保養費用，得由使用人檢具合於營業稅法
      之單據報支『業務發展費用』。」可知永達公司「業務拓
      （發）展費」係由員工檢具單據向永達公司申請，始由該
      公司發放與員工。倘系爭車輛租金支出確實為永達公司之
      業務拓展費用，何以獨系爭車輛租金支出係採由員工之薪
      資內扣除之方式，再由永達公司按月支付予車商核銷，與
      其他業務拓展費採「由員工檢具單據向永達公司申請後，
      永達公司再發放予員工」之核銷方式迥異，原告均難自圓
      其說。
    3.又依永達公司「公務車輛租賃作業流程」第3 款規定：「
      業務同仁與租賃車商確認價位無誤後，自行將保證金款項
      ，匯入公司指定帳戶，並填寫公司帳戶存款報告單。」可
      知前開車輛保證金實質上係由使用租賃車輛員工出資，而
      非永達公司所負擔；又原告所簽訂租約之第9 條明定：「
      連帶保證人與使用人之責任：（使用人亦為連帶保證人）
      ：1 、連帶保證人願無條件連帶保證承租人依本約如期支
      付租金、出租人之一切代付費用、承租人與使用人違反本
      約時應付之損害賠償及違約金及遲延利息及其他一切債務
      。」是系爭租賃合約承租人之違約風險顯然已完全由原告
      所負擔，永達公司雖形式上列名租賃契約之承租人，惟並
      未承擔任何承租人之違約風險，可證原告係租賃契約實際
      承租人，系爭車輛租金係原告以其薪資支付，並非永達公
      司之租金支出，依實質課稅原則，核認93、94年度系爭車
      輛租金600,000 元、600,000 元，實質為原告之薪資所得
      ，歸課核定原告93、94年度取自永達公司薪資所得為4,65
      3,001 元、3,496,475 元，核無不合。
  (四)按「納稅義務人依所得稅法規定辦理結算申報而經該管稅捐
    稽徵機關調查核定之案件，如經過法定期間而納稅義務人未
    申請復查或行政爭訟，其查定處分，固具有形式上之確定力
    ，惟稽徵機關如發見原處分確有錯誤短徵，為維持課稅公平
    之原則，基於公益上之理由，要非不可自行變更原查定處分
    ，而補徵其應繳之稅捐。」改制前行政法院58年度判字第31
    號著有判例。查課稅處分本是確認性之行政處分，而非形成
    性行政處分，其功能僅在確認人民依法本來即應負擔之稅捐
    債務，而非因為行政處分之作成而創設新的不利益負擔，既
    然稅捐債務自始存在，被告於核課期間內，經另發現應徵之
    稅捐，為維持課稅公平之原則，基於公益上之理由，自可變
    更原核定。又稅捐的正確核定，乃稅捐機關之職責，納稅義
    務人並無要求稅捐稽徵機關為重複錯誤的請求權，原告主張
    核不足採。
  (五)綜上，永達公司明知原告配偶張桂珠購買車輛係私人租賃購
    買，卻以永達公司名義租賃車輛，而每月車輛租金卻自原告
    薪資中扣取給付，嗣租賃期滿時由原告配偶直接取得承租車
    輛之所有權，故實際係原告租賃及原告配偶購買車輛，並非
    永達公司租賃車輛供原告使用，永達公司藉租賃車輛之名義
    ，將扣取薪資改以租金費用列報，以薪資淨額列報員工所得
    ，對公司整體費用並不影響，以扣取薪資方式幫助原告逃漏
    94、95年度綜合所得稅，被告以永達公司填製之員工支付車
    輛租金薪資扣款彙整表，核定增列原告93、94年度薪資所得
    600,000 元、600,000 元，並無不合。
  (六)綜上論述，原處分及訴願決定並無違誤等語，資為抗辯。並
    聲明求為判決駁回原告之訴、訴訟費用由原告負擔。
四、上開事實概要欄所述之事實，除後列之爭點事項外，其餘為
    兩造所不爭執，並有原處分書、被告93、94年度綜合所得稅
    （本稅、罰鍰）復查案件審查報告書、審查結果增減金額變
    更比較表、被告93、94年度綜合所得稅核定稅額繳款書、被
    告93、94年度綜合所得稅核定通知書、原告93、94年度綜合
    所得稅網路結算申報國稅局審核專用申報書、被告93年度綜
    合所得稅違章案件漏稅額計算表（兼代移案單）、被告Ｚ000
    0000000000號裁處書、被告Ｚ0000000000000號裁處書、被告
    93、94年度綜合所得稅復查決定應補稅額更正註銷單、被告
    核稅案件徵銷資料列印作業、原告97年12月3 日復查申請書
    、永達公司93、94年度短漏申報員工薪資所得明細表、被告
    97年5 月19日財北國稅審三字第0970206135B 號函、92年至
    95年間永達公司違章金額統計表（更正後）、永達公司列報
    元家雄等300 人薪資所得統計表、92年至95年間永達公司員
    工租車到期移轉統計表、永達公司96年5 月24日永達（96）
    會計字第24號函、永達公司96年5 月24日說明書、永達公司
    臺北市政府營利事業登記證、談話紀錄、臺北市調查處96年
    1 月31日肆字第09643004620 號函、永達公司與和運公司93
    年2 月17日車輛租賃契約（使用人：甲○○）、原告與和運
    公司95年3 月21日車輛買賣契約書、永達公司汽車租賃租金
    明細表（甲○○）、和運公司95年2 月27日開立統一發票影
    本、原告95年5 月4 日公務車輛申請書、永達公司與格上汽
    車租賃股份有限公司95年5 月4 日公務車輛租賃附屬契約（
    保管人：甲○○）、原告95年5 月4日 員工還款同意書、原
    告公務車輛申請暨使用切結書、和運公司發票開立狀態明細
    表、張桂珠與格上公司97年5 月21日汽車買賣合約書、格上
    汽車租賃股份有限公司95年5 月22日開立統一發票影本、永
    達公司93年5 月5 日永達（93）財字第16號函、永達公司公
    務車輛使用辦法、永達公司公務車輛租賃作業流程、永達公
    司私車公用同意書範本、永達公司員工扣薪彙整表、92年至
    95年間永達公司短申報員工薪資金額統計表、原告98年5 月
    12日訴願書、被告96年9 月12日財北國稅審一字第09600847
    08號函、臺北市調查處96年1 月9 日肆字第09643004590 號
    刑事案件移送書、永達公司94年12月20日（94）財會簽字第
    56號簽呈、永達公司業務發展費用報核辦法、原告93年度薪
    資彙整表及薪資津貼表、原告93年9 月份薪資計算說明、原
    告94年度薪資彙整表、扣繳憑單及薪資津貼表、和車股份有
    限公司97年7 月28日說明函、永達公司93年至95年車輛租金
    明細分類帳、永達公司93年至95年存出保證金明細分類帳等
    件分別附原處分卷、訴願卷及本院卷可稽，為可確認之事實
    。
五、歸納兩造上述之主張，本件爭執之重點在於: 系爭車輛租金
    是否為原告取自永達公司之薪資所得? 原告93及94年度綜合
    所得稅結算申報，經被告核定增列原告取自永達公司薪資所
    得分別為600,000 元、600,000 元，併同查得漏報扶養親屬
    陳余碧霞93年利息所得6,038 元，歸戶核定原告93及94度綜
    合所得總額為7,567,952 元、6,188,510 元，補徵應納稅額
    120,000 元、87,260元，是否適法? 本院判斷如下：
  (一)按「營利事業所得之計算，以其本年度收入總額減除各項成
    本費用、損失及稅捐後之純益額為所得額。」「經營本業及
    附屬業務以外之損失，或家庭之費用…不得列為費用或損失
    。」所得稅法第24條第1 項及第38條分別有明文規定。次按
    「經營本業及附屬業務以外之費用及損失，不得列為費用或
    損失。」營利事業所得稅查核準則( 下稱查核準則) 第62條
    亦定有明文。營業費用是企業於推銷產品或管理其營利事業
    的過程中所消耗的財貨或勞務支出，是為企業的期間成本，
    會計上依成本與收益配合原則，必須在其耗用或發生期間自
    收益中減除，以計算所獲取之利潤。由於所消耗的財貨或勞
    務性質有別，因此查核準則中乃將其分為薪資支出、租金支
    出、文具用品、旅費等若干項目，分別訂定其列支原則。查
    核準則係依稅捐稽徵法、所得稅法、營業稅、促進產業升級
    條例、中小企業發展條例、商業會計法、稅捐稽徵機關管理
    營利事業會計帳簿憑證辦法、商業會計處理準則及其他有關
    法令之規定訂之，此觀該查核準則第1 條之規定自明。經查
    ，國家對人民自由權利之限制，應以法律定之且不得逾越必
    要程度，憲法第23條固定有明文。但法律內容不能鉅細靡遺
    ，一律加以規定，其屬細節性、技術性之事項，法律自得授
    權主管機關以命令定之，俾利法律之實施。而財政部所訂定
    之營利事業所得稅查核準則，係規定有關營利事業所得稅結
    算申報之調查、審核等事項，究其性質核屬財政部為執行所
    得稅法及稅捐稽徵法等法規，基於法定職權所發布之解釋性
    、裁量性或作業性之行政規則，並未逾越所得稅法等相關之
    規定，亦未加重人民稅賦，而92年1 月4 日修正公布之所得
    稅法第80條第5 項已賦予查核準則法律授權依據，被告自得
    予以適用。簡言之，所得稅法與查核準則對營業費用之認列
    須以營利事業為經營本業及附屬業務有關之費用或損失為前
    提要件。
  (二)次按「個人之綜合所得總額，以其全年左列各類所得合併計
    算之：第一類……第三類：薪資所得：凡公、教、軍、警、
    公私事業職工薪資及提供勞務者之所得：一、薪資所得之計
    算，以在職務上或工作上取得之各種薪資收入為所得額。二
    、前項薪資包括：薪金、俸給、工資、津貼、歲費、獎金、
    紅利及各種補助費。但為雇主之目的，執行職務而支領之差
    旅費、日支費及加班費不超過規定標準者，及依第4 條規定
    免稅之項目，不在此限。」為行為時所得稅法第14條第1 項
    第3 類第1 款及第2 款所明定。可知，薪資係指營利事業支
    付員工之薪金、俸給、工資、津貼、歲費、獎金、紅利及各
    種補助費等，營利事業所支付之薪資應具備下列之條件，方
    得認列：1.經預先決定或約定：一般職工係指經聘僱雙方事
    先約定，而執行業務之股東、董事、監察人則須經組織章程
    規定或股東大會或社員大會預先決議；2.不論盈虧均須支付
    ：營利事業之薪資須不論盈虧，均應支付，方得核實認列，
    旨在防止營利事業以支付薪資之方式分配其盈餘，控制其課
    稅所得額。3.列支限額：合夥及獨資組織之職工薪資，不得
    超過規定之通常水準；4.原始憑證：如員工之收據或簽收之
    名冊、印領清冊、聘用契約、加班紀錄等。
  (三)再按「涉及租稅事項之法律，其解釋應本於租稅法律主義之
    精神，依各該法律之立法目的，衡酌經濟上之意義及實質課
    稅之公平原則為之。……。」為司法院釋字第420 號解釋闡
    明在案。又「租稅法所重視者，應為足以表徵納稅能力之經
    濟事實，而非其外觀之法律行為，故在解釋適用稅法時，所
    應根據者為經濟事實，不僅止於形式上之公平，應就實質上
    經濟利益之享有者予以課稅，始符實質課稅及公平課稅之原
    則。」及「有關課徵租稅構成要件事實之判斷及認定，應以
    其實質上經濟事實關係及所產生之實質經濟利益為準，而非
    以形式外觀為準，否則勢將造成鼓勵投機或規避稅法之適用
    ，無以實現租稅公平之基本理念及要求。」最高行政法院81
    年度判字第2124號及82年度判字第2410號判決意旨可資參照
    。
  (四)經查，永達公司於91年12月14日製訂公務車輛使用辦法( 見
    本院卷第200 頁) ，該辦法第2 條規定: 「凡報聘本公司之
    業務同仁達MDRT資格者或處經理級以上人員，均得申請公務
    用之租賃車輛乙部。」第3 條規定: 「未達第2 條資格者，
    得以私用車輛執行公務，但需檢附車輛行照影本及私車公用
    同意書，向各區服務中心申請報備。」第4 條規定: 「凡達
    MDRT資格後，一年內得以申請，逾期視同棄權。」第7 條規
    定: 「因使用公務車輛所衍生之油料、修繕或保養等費用，
    得由使用人檢具合於營業稅法之單據報支業務發展費用。」
    嗣永達公司為因應業務同仁使用公務車輛日益增多，於93年
    5 月5 日修訂公務車輛使用辦法，該辦法第2 條規定: 「公
    務車輛係指公務用之租賃車輛及公務用之私人車輛。」第3
    條規定: 「公務用之私人車輛，須填私車公用同意書，向各
    區服務中心申請備查。」第4 條規定: 「公務用之租賃車輛
    ，依公務車輛租賃作業流程，向總公司財務部申請辦理」。
    再於94年3 月9 日修訂，該辦法第2 條規定: 「凡處經理級
    以上人員或達MDRT資格者或( 以公司公告名單為依據) ，均
    得申請公務用之租賃車輛乙部。」第3 條規定: 「凡達MDRT
    資格後，一年內得以申請，逾期視同棄權。」第8 條規定:
    「因使用公務租賃車輛所衍生之油料、修繕或保養等費用，
    得由保管人檢具合於營業稅法之單據報支業務發展費用。」
    第10條規定: 「未達第2 條資格者，得以私用之車輛執行公
    務報支第8 條之費用；但需檢附私車公用同意書及車輛行照
    影本，向各區服務中心申請報備。」等項( 見本院卷第201
    頁) 。可知，永達公司之業務同仁達MDRT資格者( 百萬圓桌
    會員，年薪至少250 萬元) 或處經理級以上人員，始得向永
    達公司申請公務用之租賃車輛，且達MDRT資格者，必須於一
    年內申請，逾期視同棄權。是故，並非所有永達公司之員工
    ，均可申請公務用之租賃車輛，必須具有一定職位階層或業
    績標準之員工，始得申請，且達MDRT資格者，尚有申請時間
    之限制，並非隨時可以申請。是系爭車輛租金支出是否確為
    員工招攬保險業務所需，即有審究之必要。
  (五)次查，永達公司「公務車輛租賃作業流程」第1 條規定: 「
    永達公司之MDRT資格者( 公佈一年內) 或現任之處主管，均
    得申請公務車輛之租賃」第2 條規定: 「符合第1 項資格者
    ，得向公司配合之租賃車商詢車、報價。」第3 條規定：「
    業務同仁與租賃車商確認價位無誤後，自行將保證金款項，
    匯入公司指定帳戶，並填寫公司帳戶存款報告單。」第4 條
    規定: 「保證金匯入指定帳戶後，通知租賃車商進行簽約(
    公務車輛申請暨扣薪同意書及公務車輛租賃附屬契約) 及對
    保等相關事宜。」第5 條規定: 「租賃車商檢附公務車輛申
    請暨扣薪同意書及第2 款之公司帳戶存款報告單，向總公司
    財務部申請保證之支付」第6 條規定: 「待租賃公司用印、
    領牌完成後，遞送公務車輛租賃附屬契約，財務部將依契約
    內容及租賃車商之租金發票予以撥補款項。」等項( 見本院
    卷第202 頁) 。又永達公司(94)財會字第0005號公佈之「公
    務車輛租賃作業流程」第2 條規定: 「向租賃車商洽詢車款
    之保證金及月租金。保證金:2年租期- 不得低於車價之30%
    ，3 年租期- 不得低於車價之20% ；月租金: 副總:$350,00
    0 元/ 月，協理:$250,000 元/ 月，處經理:$150,000 元/
    月，3 倍( 含) 以上MD RT 人員:$150,000 元/ 月，3 倍以
    下MDRT人員:$80,000元/ 月」第3 條規定: 「匯入保證金並
    填寫公司帳戶存款報告單。銀行: 彰化銀行總部分行，帳號
    :0000-00-00000 -000 。存入原因:***公務車保證金」第4
    條規定: 「與租賃車商進行簽署申請書、同意書及公務車輛
    租賃附屬契約等3 份文件。」第5 條規定: 「將(三)(四)及保證
    票據等資料彙整後，送至財務部申請。」等事項( 見本院卷
    第202 頁反面) 。可知，永達公司公務租賃車輛係由申請人
    員工自行洽詢車商於確認車種、車價、保證金、月租金及租
    期期數後，將保證金款項匯入公司指定帳戶，並完成公務車
    輛申請暨扣薪同意書、公務車輛租賃附屬契約、保證票據及
    對保等相關事宜後，車商再檢附相關文件，向永達公司申請
    保證金及每月租金給付。
  (六)經查，本件原告93及94年度任職於永達公司，該公司於93年
    2 月17日與和運公司簽訂「車輛租賃契約」（租賃期間自93
    年2 月22日起至95年2 月21日止），約定由和運公司出租汽
    車1 輛（廠牌型式為：TOYOTA PREVIA 2.4 ；牌照號碼為：
    DD-6871 ）予永達公司，每月租金為50,000元，車輛保證金
    為380,000 元，並由原告擔任車輛保管人，實際使用及保管
    系爭車輛。每月租金，則係由永達公司先行墊付予車商，並
    以「營業費用－租金支出」科目列帳後，再按月從原告薪資
    中扣取，並以應發放之薪資總額扣除車輛租金後之淨額，列
    報原告之薪資費用。綜上各等情以觀，系爭車輛係由原告自
    行與車商確認車種、車價及分期付款期數後，再由原告、永
    達公司與租車公司共同簽訂租賃契約，車輛保證金係由原告
    支付( 見本院卷第211 頁) ，再由永達公司將該保證金轉撥
    予和運公司，永達公司僅於原告匯入保證金時帳列「存入保
    証金」，於匯出保證金時帳列「存出保證金」，永達公司按
    月從原告薪資中扣取租金，並由原告實際使用及保管系爭車
    輛。則系爭車輛實際係由原告支付租金，由原告使用收益。
    自租賃之效力觀察出租人及原告之權利義務內容，租車公司
    負有租賃物交付用益義務及租金支付請求權，原告負有租金
    支付義務、租賃物保管義務及租賃債務擔保義務，原告雖於
    租賃契約列名保管人，實質上為系爭車輛之承租人，嗣於租
    約期滿後，買受系爭車輛( 見原處分卷第142 頁) 。故永達
    公司僅係租賃契約名義上之承租人，實際並未承租系爭車輛
    ，堪以憑認。況原告並無法證明系爭車輛租金為永達公司經
    營本業及附屬業務有關之費用。從而，永達公司租賃系爭車
    輛實際上係原告自行租賃供原告私人使用，並非供永達公司
    經營本業及附屬業務所使用，揆諸首揭營業費用認列之相關
    規定及說明，系爭車輛租金支出自不能認係永達公司之營業
    租金費用。
  (七)原告另主張永達公司將業務拓展費（車輛租金）併同薪資發
    放，再將該公司先行墊付之業務拓展費（車輛租金）從發放
    予原告之傭酬內扣除，組織報酬係用以支應各利潤中心之各
    項業務發展費用，非屬個人之報酬，是薪資所得包括個人薪
    酬及組織報酬減除支應歸屬利潤中心之各項必要費用後之組
    織激勵酬勞云云。惟查，永達公司於92年10月7 日製訂業務
    發展費用報核辦法( 見本院卷第203-205 頁) ，嗣於93年1
    月1 日、3 月26日及94年12月28日分別修訂，該辦法第8 條
    規定申請之費用項目有租金、文具用品、郵電費、運費、差
    旅交通、訓練費、修繕費、廣告費用、交際費、會議費、雜
    項購置、職工福利及其他費用等共13項，其中文具用品、郵
    電費、運費、差旅交通、訓練費、廣告費用、交際費、職工
    福利費等項目均明訂必須以辦公用、連繫業務所需、因業務
    上需求、因推展業務所需、與公司業務相關等為申請要件，
    惟租金此項僅依租賃契約之約定，給付出租人之費用即可申
    請，故此項費用是否確為永達公司營業費用，即有核實認定
    之必要，並非員工依業務發展費用報核辦法申請之租金，即
    係永達公司之營業費用。況永達公司於扣取車輛租金前，必
    須事先取得員工之同意，而該公司就發放與員工之業務拓展
    費（車輛租金）部分，應有權逕予扣除，何須與員工另簽訂
    「員工還款同意書」，取得員工同意後始行扣款？而上開13
    項業務發展費用，何以僅此項業務拓展費（車輛租金）須與
    員工另簽訂「員工還款同意書」，取得員工同意後始行扣款
    ？其他12項並不須簽訂「員工還款同意書」，即可扣款？原
    告均未能合理說明。
  (八)永達公司92至95年期間，其員工依公務車輛使用辦法申請汽
    車租賃之車輛等級（車價）均有所不同，並未見原告說明及
    提供資料該公司是如何計算其所稱推銷保險契約數量與業務
    拓展費之關聯性。因為車輛之使用租賃契約，鑑於車輛折舊
    快速之實證特徵，通常隱含分期付款買賣車輛之經濟實質，
    租期屆至後，出租人只要付出少許尾款，即可取得車輛所有
    權。因此若永達公司真正將車輛之使用視為原告提供勞務過
    程中之必要成本費用，而非勞務報酬之一部，因其不用考量
    原告之福利期待，絕不會使用租車此等高成本之方式來無故
    增加自己之營業成本金額，當其考量到原告之福利期待並將
    車輛之提供與原告之工作績效連結時，基本上已是從績效激
    勵觀點提出之勞務報酬。此時原告因勞務取得之報酬，既然
    在當時之稅制下，自始被定性薪資所得，則其在本案取得相
    當於租金價值之車輛使用權（及未來期待所有權），自然應
    定性為薪資所得。
  (九)原告雖主張檢察官偵查後，認定永達公司負責人吳文永罪嫌
    不足，作成96年度偵字第2347號不起訴處分，系爭公務車租
    金屬招攬保險業務之必要費用，依財政部95年函釋規定，自
    不應歸入原告薪資所得，原處分應以該不起訴處分認定事實
    云云。惟按「行政罰與刑罰之構成要件雖有不同，而刑事判
    決與行政處分，亦原可各自認定事實。」最高行政法院75年
    度判字第309 號著有判例。查系爭車輛租金支出不是永達公
    司之營業租金費用，已如前述，又本件原告並非前開不起訴
    處分書之被告，臺北地檢署檢察官96年度偵字第2347號不起
    訴處分書，自不能拘束本案。是原告之主張，尚非可採。
  (十)末按「保險業務員因為所屬公司招攬保險業務而發生之文具
    用品費、差旅費、郵電費、印刷費及廣告費、交際費、訓練
    費、交通及油料費等，依據現行所得稅法規定，其屬保險公
    司之營業費用者，可由保險公司依營利事業所得稅查核準則
    有關規定檢據依費用性質核實列報，不宜約定由保險業務員
    自行吸收或負擔，並併同薪資給付，成為業務員薪資之一部
    分，而由保險公司逕以『薪資支出』科目列支。」固經財政
    部95年函釋在案。惟查，財政部95年函釋係限於因招攬保險
    業務而發生的費用，如文具用品費等等，原則上都是費用的
    性質。且保險公司之保險業務員為所屬公司招攬保險業務而
    發生之必要費用，可由保險公司依查核準則有關規定依其費
    用性質檢據核實列報。所謂「與經營業務有關之損費」依所
    得稅法第38條規定，乃指公司之營業行為，屬本身經營之業
    務之一或與本身業務有直接關聯而言。本件系爭車輛租金支
    出不是永達公司之營業費用，業經本院認定如前，自無財政
    部95年函釋之適用。是原告主張依財政部臺北市國稅局曾以
    96 年6月5 日財北國稅審二字第0960201843號函復臺北地檢
    署意旨及財政部95年函釋意旨，系爭租金支出係屬任職公司
    非薪資支出之營業費用，並非原告之薪資所得及云云，亦無
    可採。
  (十一)原告另主張參酌財政部79年7 月4 日台財稅第790178955 號
    函釋意旨，營利事業租賃車輛供公務使用而支付之租金係屬
    其必要之成本費用，本件永達公司租賃公務車以招攬業務使
    用，符合一般公司業務部門常情，不應由原告自行吸收及負
    擔，原處分應予撤銷云云。惟按「……營業人租用汽車載運
    員工上下班，係屬購買供本業或附屬業務使用之勞務，其有
    關之進項稅額，除依上開規定不得扣抵外，應准予扣抵。」
    固經財政部79年7 月4 日台財稅第790178955 號函釋在案，
    惟上開函釋亦係以營業人因業務需要而租用汽車，供本業或
    附屬業務使用之勞務為要件，本件永達公司僅係名義上之承
    租人，實際係由原告租賃及購買車輛，並非永達公司租賃車
    輛供原告使用，而係原告私人支出供私人使用，已如前述，
    尚難認係永達公司租賃車輛供本業或附屬業務使用，自無上
    開函釋適用之餘地，原告此部分之主張，尚非可採。
  (十二)從而，93及94年度永達公司以租賃車輛之名義，扣取原告薪
    資計600,000 元、600,000 元，原告亦以扣除車輛租金後之
    薪資淨額列報其薪資所得，涉有漏報取自永達公司薪資所得
    之情事，被告乃依實質課稅原則，核認該等車輛租金600,00
    0 元、600,000 元，實質為原告之薪資所得，歸課93及94年
    度綜合所得稅，此有臺北市調查處96年1 月31日肆字第0964
    3004620 號函、公務車輛租賃附屬契約、車輛買賣契約書、
    員工還款同意書及員工支付車輛租金薪資扣款彙整表等資料
    附原處分卷可稽，揆諸首揭規定，尚無不合。
六、綜上，被告核定原告93及94度綜合所得總額為7,567,952 元
    、6,188,510 元，補徵應納稅額120,000 元、87,260元，認
    事用法核無違誤，訴願決定遞予維持，亦無不合，原告徒執
    前詞，訴請撤銷原處分及訴願決定關於取自永達公司薪資所
    得部分，為無理由，應予駁回。
七、本件事證已臻明確，兩造其餘主張陳述，於判決結果不生影
    響，無庸一一論列，併予敘明。
據上論結，本件原告之訴為無理由，爰依行政訴訟法第98條第1
項前段，判決如主文。
中    華    民    國    99    年    3      月    18   日
                      臺北高等行政法院第七庭
                                審判長法  官  吳慧娟
                                      法  官  陳心弘
                                      法  官  林惠瑜
上為正本係照原本作成。
如不服本判決，應於送達後20日內，向本院提出上訴狀並表明上
訴理由，如於本判決宣示後送達前提起上訴者，應於判決送達後
20日內補提上訴理由書（須按他造人數附繕本）。
中    華    民    國    99    年    3     月     18   日
                                      書記官  劉道文


司法院資訊處製作；財團法人民間司法改革基金會備份。
